最高法院刑事判決　　　　　　　九十四年度台非字第一三九號
　　上　訴　人　最高法院檢察署檢察總長
　　被　　　告　甲○○
　　　　　　　　　　　　（現在台灣台東泰源技能訓練所執行
　　　　　　　　　　　　中）
上列上訴人因被告詐欺等罪案件，對於台灣高等法院台中分院中
華民國八十八年七月十五日第二審確定判決（八十八年度上易字
第一一七七號，起訴案號：台灣台中地方法院檢察署八十七年度
偵字第二二七九九、二三一六九、二四三五一號），認為違法，
提起非常上訴，本院判決如下：
    主  文
上訴駁回。
    理  由
非常上訴理由稱：「按判決不適用法則或適用不當者，為違背法
令。又累犯之成立，依刑法第四十七條規定，以曾受有期徒刑之
執行完畢或受無期徒刑或有期徒刑一部之執行而赦免後，五年以
內再犯有期徒刑以上之罪為要件。而刑法第七十九條之一第一項
、第三項及第七十九條第一項規定，二以上有期徒刑合併執行者
，第七十七條所定最低應執行之期間，合併計算之，且所餘刑期
，亦應合併計算，於該期間內未經撤銷假釋，其未執行之刑，始
以已執行論。本件被告甲○○於民國八十一年間犯違反槍砲彈藥
刀械管制條例罪，經台灣台中地方法院判處有期徒刑六月，於八
十一年六月二日確定（下稱第一案），於八十年七月十一日犯違
反槍砲彈藥刀械管制條例罪及煙毒罪，經台灣高等法院台中分院
分別判處有期徒刑八月及二年二月，於八十三年一月三日確定（
下稱第二案），又於八十二年六月至八月間犯煙毒罪，經台灣台
中地方法院判處有期徒刑三年二月，於八十三年三月二十四日確
定（下稱第三案）。最高法院二十九年抗字第六二號判例謂：『
數罪之宣告刑，得依刑法第五十一條規定定其執行刑者，以所犯
之數罪均在裁判確定前者為限，故如一人犯三罪，其犯第二罪時
，第一罪之裁判尚未確定，迨犯第三罪時，已在第一罪裁判確定
之後，則第三罪對於一、二兩罪，均不得謂為裁判確定前所犯之
數罪，因而亦即不能適用數罪併罰之例定其執行刑。被告因搶奪
甲之黃牛，經縣司法處判處有期徒刑一年，並經原法院駁回上訴
，被告於第三審上訴中，在地方法院看守所脫逃，迨搶奪黃牛案
經本院判決駁回上訴後，復犯連續搶奪罪，經縣司法處分別判處
脫逃罪有期徒刑三月，連續搶奪罪有期徒刑三年，其搶奪黃牛與
脫逃二罪，固應依檢察官之聲請，以裁定定其應執行之刑，而其
連續搶奪，既在搶奪黃牛罪判決確定之後，自不得與脫逃罪刑，
定其執行刑。』依上開判例意旨，被告所犯第一案應與第二案合
併定執行刑，第三案則應與第一、二案之執行刑併執行之。茲因
被告之第一案先執行，於八十二年十二月十日出監；又法院誤將
第二、三案合併定執行刑為五年四月，被告執行後於八十四年十
一月一日假釋出監，刑期至八十八年二月二十六日始執行期滿，
有被告刑案資料查註表可稽。被告於假釋期中之八十七年五月至
八十七年九月間，再犯本件竊盜各罪，乃於應與第一案合併定執
行刑與合併執行之第二、三案假釋中更犯罪，並非受有期徒刑執
行完畢，五年以內再犯有期徒刑以上之罪，自不得論以累犯，原
判決誤認該第一案已執行完畢而論被告以累犯，並加重其刑，自
有適用法則不當之違法。案經確定，且於被告不利，爰依刑事訴
訟法第四百四十一條、第四百四十三條提起非常上訴，以資糾正
。」等語。
本院按刑法第七十九條之一第一項、第三項係規定受刑人有二以
上之有期徒刑在合併執行時，其有關假釋期間之計算方法。若受
刑人並無二以上之有期徒刑合併執行者，自無上揭法條之適用。
經查本件原確定判決係以被告於八十一年間因第一案之犯違反槍
砲彈藥刀械管制條例罪，經台灣台中地方法院判處有期徒刑六月
確定，於八十二年十二月十日執行完畢，有台灣台中地方法院檢
察署刑案資料查註紀錄表一紙可憑，而認被告於五年內之八十七
年五月至同年九月間再犯本件詐欺等罪，均應依刑法第四十七條
之規定，論以累犯，經核於法並無違誤。次查被告所犯第一案，
係於八十二年十二月十日單獨執行完畢，第二案則自八十三年一
月三日起算刑期，嗣經與第三案定執行刑後，於八十三年八月三
十日換發執行指揮書，仍自八十三年一月三日起算刑期，至八十
八年二月二十六日期滿，並於八十四年十一月一日假釋等情，有
卷附被告全國刑案資料查註紀錄表可憑，則該第一案執行完畢之
有期徒刑部分，既未與非常上訴意旨所指之第二案合併定執行刑
，復未與第二、三案所宣告之刑或所定之執行刑合併執行，即無
上揭法條規定之適用。再查，上揭本院二十九年抗字第六二號判
例意旨係在說明犯數罪者應如何定執行刑，要難引為認定本件是
否應論以累犯之依據。非常上訴意旨所指各節，容有誤會。非常
上訴執以指摘，非有理由，應予以駁回。
據上論結，應依刑事訴訟法第四百四十六條，判決如主文。
中　　華　　民　　國　九十四　年　　六　　月   十六   日
                      最高法院刑事第十庭
                          審判長法官  陳　正　庸
                                法官  賴　忠　星
                                法官  王　居　財
                                法官  林　開　任
                                法官  林　立　華
      本件正本證明與原本無異
                                      書  記  官
中　　華　　民　　國　九十四　年　　六　　月  二十二  日
                                                 Ｍ
